最高法院刑事判決　　　　　　九十四年度台上字第三八七四號
　　上　訴　人
　　即 自訴 人　丁 ○ ○
　　　　　　　　　　　　　樓
　　　　　　　　己 ○ ○
　　　　　　　　　　　　　號
　　　　　　　　庚 ○ ○
　　　　　　　　　　　　　號
　　　　　　　　辛 ○ ○原.
　　　　　　　　戊 ○ ○
　　　　　　　　壬 ○ ○
　　 　　　　　　　　　　 號.
　　　　　　　　癸 ○ ○
　　　　　　　　　 　 　　號.
　　　　　　　　甲○○○
　　　　　　　　　　　　　13.
　　　　　　　　乙 ○ ○
　　　　　　　　　　　　　號5.
　　上　訴　人
　　即　被　告　丙 ○ ○原.
　　選任辯護人　劉 錦 隆律師
上列上訴人等因自訴人等自訴被告偽造文書案件，不服台灣高等
法院中華民國九十一年八月十五日第二審判決（九十一年度上訴
字第四一四號，自訴案號：台灣台北地方法院八十九年度自字第
五三號），提起上訴，本院判決如下：
    主  文
原判決撤銷，發回台灣高等法院。
    理  由
本件原判決撤銷第一審論處上訴人即被告丙○○科刑之判決，仍
依牽連犯之規定，論處被告丙○○連續行使偽造私文書罪刑，固
非無見。
惟查：(一)、對於犯罪之被告得向法院提起自訴者，除刑事訴訟法
第三百十九條第一項但書所定之情形外，以因犯罪而被害之人為
限，此觀該法條第一項之規定自明。（同法條第二項已修正規定
自訴之提起，應委任律師行之。）原判決認定丙○○與游林菊（
第一審通緝中）共同招集如原判決附表（下稱附表）編號一、二
之互助會，丙○○竟意圖為自己不法所有，利用投標時活會會員
未全數到場投標之機會，冒標詐取會款，理由欄並論述丙○○詐
騙會款，使當次被冒標人及其餘活會會員受騙陷於錯誤等情。然
自訴人丁○○等是否均為附表編號一、二互助會之會員？有無因
丙○○冒標詐欺會款而受害，此關係自訴人提起本件自訴是否合
法？原判決對於自訴人是否均為活會會員，事實及理由均未載明
，自有判決不備理由及調查職責未盡之違誤。(二)、原判決認定丙
○○冒標詐取會款之方法為開標時向到場會員偽稱係受未到場會
員之委託投標，假冒未到場活會會員中部分會員之名義，偽造該
等活會會員之簽名署押，並填具標金，或只填具標金表示競標意
思後，持上開偽造之私文書以行使參加互助會之競標，似認丙○
○以偽造活會會員之簽名署押，填具標金及只填具標金二種方式
參與投標，均屬行使偽造私文書，惟於理由欄論述丙○○在標單
上偽造活會會員署押後持以行使標取會款，構成行使偽造準私文
書罪，事實記載與理由論述即有矛盾，況原判決就事實欄（一）
（二）（三）三次冒標行為，究竟何次只在標單上填具標金，何
次在標單上偽造活會會員之簽名署押，填具標金，均未予認定，
此與丙○○是否構成行使偽造準私文書罪或行使偽造私文書至有
關連，原判決遽行判決，亦嫌調查職責未盡。(三)、原判決事實欄
認定丙○○於民國八十八年一月五日該次係冒用相治平名義以新
台幣（下同）六千八百元得標，計詐得活會會款十一萬八千八百
元，但並未說明憑何證據而核算認定該金額，已有不當。且於理
由內雖謂其各次冒標行為向多數活會會員詐取會款等語。惟依原
判決所記載之事實，該次會期距八十八年九月五日會期結束，尚
有九會，連同八十七年二月五日冒標他人標會該次之活會會員是
否十人；每人如繳付活會會款一萬三千二百元，丙○○所詐得之
金額是否為十三萬二千元，亦有待調查釐清。以上或係上訴人等
之上訴意旨所指摘，或屬本院得依職權調查之事項，應認原判決
有撤銷發回更審之原因。
據上論結，應依刑事訴訟法第三百九十七條、第四百零一條，判
決如主文。
中　　華　　民　　國　九十四　年　　七　　月　二十一　日
                      最高法院刑事第八庭
                          審判長法官  呂　潮　澤
                                法官  吳　昆　仁
                                法官  孫　增　同
                                法官  趙　文　淵
                                法官  林　秀　夫
      本件正本證明與原本無異
                                      書  記  官
中　　華　　民　　國　九十四　年　　七　　月　二十六　日
                                                Ａ
